臺灣板橋地方法院交通事件裁定　　　　100年度交聲字第960號
原處分機關　交通部公路總局臺北區監理所
異　議　人
即受處分人　楊平
上列異議人即受處分人因違反道路交通管理處罰條例案件，對交
通部公路總局臺北區監理所於民國99年12月22日所為之處分（原
處分案號：北監自裁字第裁40-CG0000000號）聲明異議，本院裁
定如下：
    主  文
異議駁回。
    理  由
一、原處分意旨略以：異議人即受處分人楊平（下稱受處分人）
    於民國99年5 月13日16時9 分許，駕駛車牌號碼8K-6883 號
    自用小客貨車，行經臺北縣五股鄉（現改制為新北市五股區
    ，下同）疏洪一路往新莊方向，其時速65公里之速度，超過
    規定之最高時速（50公里），經雷達測速儀感應拍照採證後
    ，為臺北縣政府（現改制為新北市政府）警察局員警以北縣
    警交大字第CG0000000 號舉發違反道路交通管理事件通知單
    逕行舉發，嗣因受處分人逾越應到案期限60日以上，原處分
    機關乃於99年12月22日依道路交通管理處罰條例第40條、第
    63條第1 項第1 款規定，裁處受處分人罰鍰新臺幣（下同）
    2,000 元，並記違規點數1 點。
二、異議意旨略以：舉發通知單上之違規地點為五股鄉○○○路
    往新莊方向，未註明幾公里處，而照片上的字體都是印刷體
    ，只有公里處的數字是用寫的，不合常理，應該同屬印刷體
    才對。又違規通知單罰款金額為1,600 元，為何裁決書上裁
    罰金額為2,000 元，為此聲明異議，請求撤銷原處分云云。
三、按受處分人，不服道路交通管理處罰條例第8 條主管機關所
    為之處罰，得於接到裁決書之翌日起20日內，向管轄地方法
    院聲明異議；依上開規定聲明異議之期間，自裁決送達之翌
    日起算，並得依法扣除在途期間及聲請回復原狀；法院認聲
    明異議不合法律上之程式或其異議權已經喪失者，應以裁定
    駁回之，但其不合法律上之程式可補正者，應先定期命為補
    正，逾期不補正者，即予駁回，道路交通管理處罰條例第87
    條第1 項、道路交通事件處理辦法第11條、第17條分別定有
    明文。
四、經查：
（一）按處理違反道路交通管理事件，有關文書送達之程序，依
      行政程序法之規定，此據違反道路交通管理事件統一裁罰
      基準及處理細則第5 條定有明文。而送達，於應受送達人
      之住居所、事務所或營業所為之；於應送達處所不獲會晤
      應受送達人時，得將文書付與有辨別事理能力之同居人、
      受雇人或應送達處所之接收郵件人員；送達，不能依前2
      條規定為之者，得將文書寄存送達地之地方自治或警察機
      關，並作送達通知書兩份，一份黏貼於應受送達人住居所
      、事務所、營業所或其就業處所門首，另一份交由鄰居轉
      交或置於該送達處所信箱或其他適當位置，以為送達；前
      項情形，由郵政機關為送達者，得將文書寄存於送達地之
      郵政機關，行政程序法第72條第1 項前段、第73條第1 項
      、第74條第1 項、第2 項分別定有明文。另按行政機關依
      行政程序法而為文書之送達，專依該法律之規定，且該法
      並無準用民事訴訟法關於寄存送達自寄存之日起10日生效
      之規定，是文書合法寄存送達後，當自寄存之日起即時生
      送達效力，且上開規定與憲法第16條保障人民訴訟權並無
      違背，亦經司法院大法官會議釋字第667 號解釋在案。
（二）受處分人之戶籍地址，自99年9 月7 日起迄今，均為「臺
      北縣五股鄉○○街14號7 樓」，此有戶役政連結作業系統
      及全戶戶籍資料（完整姓名）查詢結果在卷足憑。而本件
      裁決書送達至受處分人上開戶籍地址，因未會晤受處分人
      本人，亦無受領文書之同居人、受雇人或應送達處所之接
      收郵件人員，即於99年12月29日將該裁決書寄存在送達地
      之郵局，並作送達通知書2 份，1 份黏貼於應受送達人住
      居所門首，另1 份置於該送達處所信箱內，以為送達等情
      ，復有交通部公路總局臺北區監理所送達證書在卷可稽，
      揆諸前開說明，上開裁決書自寄存之日即已發生合法送達
      之效力。
（三）又原處分機關係位於臺北縣樹林市（現改制為新北市樹林
      區），受處分人居住於臺北縣五股鄉，其住所乃在本院轄
      區，則受處分人聲明異議之法定期間，依法院訴訟當事人
      在途期間標準第2 條、第4 條規定，自應扣除（實係加計
      ）在途期間2 日。再者，受處分人雖於100 年2 月14日始
      向本院提出聲明異議狀，然受處分人前既已於100 年1 月
      20日向原處分機關提出「申訴書」表示不服，基於擴大保
      障人民救濟權之觀點，對於人民陳述不服原處分機關裁決
      之聲明異議方式，應予從寬認定，不應拘泥於受處分人不
      服之方式係使用申訴或異議等語句，或未依司法狀紙之格
      式為之，而有相異之處理，從而，本件受處分人雖以申訴
      書陳述不服，而未使用聲明異議之用語，然其內容係對本
      件交通違規裁決表達不服之意，是無礙於受處分人已於該
      日為聲明異議之認定。準此，受處分人於上開裁決書合法
      送達後，已逾20日及在途期間，遲至100 年1 月20日始對
      上開裁決書所示裁決內容提出異議，亦有申訴書及其上蓋
      用之交通部公路總局臺北區監理所自用車裁罰課收文章可
      佐，是本件異議顯已逾道路交通管理處罰條例第87條第1
      項所定之20日不變期間。
五、綜上所述，受處分人對本件裁決處分所為之聲明異議，既已
    逾法定期間，而不合法律上之程式，且無從補正，依首揭說
    明，自應予以駁回。
據上論斷，應依道路交通管理處罰條例第87條第2 項，道路交通
事件處理辦法第17條前段，裁定如主文。
中    華    民    國   100    年    6     月    20    日
                  交通法庭  法  官  廖欣儀
以上正本證明與原本無異。
如不服本裁定應於送達後5日內敘明理由向本院提出抗告狀。
                            書記官  顏偉林
中    華    民    國   100    年    6     月    20    日